【裁判字號】    98,易,208
【裁判日期】    980527
【裁判案由】    恐嚇取財
【裁判全文】
臺灣屏東地方法院刑事判決               98年度易字第208號
公  訴  人  臺灣屏東地方法院檢察署檢察官
被      告  甲○○
上列被告因恐嚇取財案件，經檢察官提起公訴（98年度偵字第10
07號），本院判決如下：
    主  文
甲○○幫助意圖為自己不法之所有，以恐嚇使人將本人之物交付
，處有期徒刑陸月，如易科罰金，以新臺幣壹仟元折算壹日。
    事  實
一、甲○○雖預知如將個人之金融帳戶資料（如存摺、印章、提
    款卡、提款卡密碼等）提供他人使用，將可能遭到不肖擄鴿
    勒贖集團利用作為實施恐嚇取財之財產犯罪工具，竟基於幫
    助他人對不特定人實施恐嚇取財之犯意，於民國97年8 月26
    日前之某日，在不詳處所，將其子黃俊生（已於96年7 月9
    日死亡）生前在中華郵政股份有限公司（以下稱中華郵政公
    司）枋寮郵局開設之000000-0（局號）、000000-0號（帳號
    ）帳戶存摺、印章及提款卡交付予某不詳姓名之擄鴿勒贖集
    團成員，並告知該提款卡之密碼。該擄鴿勒贖集團取得上開
    帳戶資料後，旋即基於恐嚇取財之犯意聯絡，由集團成員根
    據彼等竊得之賽鴿腳環上所留飼主電話號碼，撥打電話予賽
    鴿飼主戊○○、丙○○、庚○○、子○○、乙○○、辛○、
    壬○○、丁○○、癸○○及己○○等人，向該等飼主恐嚇稱
    ：「要匯款贖鴿，如不依指示匯款，即將賽鴿殺掉」等語，
    使前揭賽鴿飼主因此生心畏懼，而分別於附表所列時、地，
    將贖款匯入該擄鴿勒贖集團成員所指定之黃俊生帳戶內，再
    由其他成員前往金融機構前之自動提款機前以提款卡領款。
    擄鴿集團成員取得贖鴿款後，始將竊得之賽鴿釋回。嗣警方
    據報後，循線查獲上情。
二、案經高雄市政府警察局苓雅分局報告臺灣屏東地方法院檢察
    署檢察官偵查起訴。
    理  由
壹、證據能力部分：
    按被告以外之人（包括證人、鑑定人、告訴人、被害人及共
    同被告等）於審判外之陳述雖不符刑事訴訟法第159 條之1
    至之4 等4 條之規定，惟經當事人於審判程序同意作為證據
    ，法院審酌該言詞陳述或書面陳述作成時之情況，認為適當
    者，亦得為證據；又當事人、代理人或辯護人於法院調查證
    據時，知有刑事訴訟法第159 條第1 項不得為證據之情形，
    而未於言詞辯論終結前聲明異議者，視為有前項之同意，刑
    事訴訟法第159 條之5 定有明文。該規定之立法意旨在於傳
    聞證據未經當事人之反對詰問予以核實前，原則上應予排除
    。惟若當事人已放棄反對詰問權，並於審判程序中表明同意
    該等傳聞證據可作為證據；或於言詞辯論終結前未聲明異議
    ，則基於尊重當事人對傳聞證據之處分權，及證據資料愈豐
    富，愈有助於真實發見之理念，及強化言詞辯論主義，使訴
    訟程序得以順暢進行，上開傳聞證據亦均具有證據能力。本
    件檢察官提出之證據資料及其他卷內全部卷證資料，業經當
    事人於本院準備程序明示同意作為證據，法院審酌上開卷內
    筆錄作成時，並無不當取供之情形，認為以之作為本案之證
    據應屬適當，其他證據資料之取得亦無不法之情形，認為以
    之作為本案之證據亦屬適當，是以本案卷內之證據資料，自
    具有證據能力。
貳、實體部分：
一、訊據被告甲○○矢口否認上開犯行，辯稱：其子黃俊生去世
    後，其即將其子之遺物丟棄在枋寮海邊，準備日後燒燬，但
    不確定其內是否含有其子之存摺、提款卡等物品，伊不知為
    何該帳戶會被他人拿去使用，但其有將密碼記載在存摺上之
    習慣云云。經查：
    (一)前開賽鴿飼主遭人擄鴿勒贖一節，業據被害人戊○○、丙○○、庚○○、子○○、乙○○、辛○、壬○○、丁○○
      、癸○○及己○○等人在警詢中指述明確，並有匯款單10
      紙及黃俊生帳戶之交易明細表1 分附卷供憑。而枋寮郵局
      000000-0、000000-0號帳戶為被告甲○○於91年12月5 日
      代理其子黃俊生所開立，其提款儲金簿之密碼為「0995」
      ，與被告身分證統一編號後4 碼相符一情，亦有郵政存簿
      儲金立帳申請書影本1 分在卷可考。
    (二)被告雖以前揭情詞為辯，惟被告之子黃俊生自小學五年級
      起，即罹患肌肉萎縮症，長期臥病在床，無法行動，而由
      被告負責照料；黃俊生每月可領取之殘障補助，亦均由被
      告持上開帳戶之提款卡代為領取；其提款卡密碼又為被告
      甲○○身分證統一編號前6 碼「200440」等情，業據被告
      甲○○於臺灣屏東地方法院檢察署另案調查（該署96年相
      字第488 號卷第5 頁至第9 頁）、本案偵查（該署98年度
      偵字第1007號卷第9 頁）及本院審理中（本院卷第11頁背
      面）分別陳述明確，並有枋寮醫院診斷證明書影本2 分附
      卷供參（臺灣屏東地方法院檢察署96年相字第488 號卷第
      15、16頁），因提款卡密碼為被告之身分證字號前6 碼，
      外人不易得知，被告又按時持卡領取黃俊生之殘障補助款
      ，因此，衡情被告甲○○應即為黃俊生生前實際使用上開
      帳戶之人。參以黃俊生於96年7 月9 日往生後，仍有殘障
      補助7,000 元於96年8 月9 日匯入前揭帳戶，並旋即於96
      年8 月11日為人持提款卡在相同提款機領取一空（本院卷
      第21頁背面交易明細表參照），其撥款至提款之時間間隔
      及提款地點，又與黃俊生生前之提款模式無異，被告復自
      承其子帳戶「丟棄時」已經「沒有錢」（本院卷第11頁背
      面），足徵被告於黃俊生去世後，仍然掌握上開帳戶之使
      用及金錢往來情況，是其對於該帳戶之去向應無不知之理
      ，被告辯稱不知為何黃俊生帳戶遭他人使用云云，應為卸
      責之詞，洵難採信。況且，被告於警詢時先稱：「（黃俊
      生往生後）因家中沒有人處理，所以全由我本人處理，將
      其『存摺』、『印章』、衣物等物全部丟棄資源回收桶內
      。」（警詢卷第4 頁筆錄），明確陳稱其已將黃俊生之存
      摺、印章丟棄；惟在偵查中竟又改稱：「他（指黃俊生）
      去世後，他的衣服確實由我收拾後送到海邊丟掉，但是丟
      掉的物品是否包括存摺、印章，我不曉得。」云云（98年
      偵字第1007號卷第9 頁筆錄），前後所辯亦顯有矛盾，故
      難為有利被告之認定。
    (三)再者，被告係選用自己之身分證統一編號作為黃俊生帳戶
      提款卡（前6 碼）及儲金簿密碼（後4 碼），其目的應係
      便利自己使用，有如前述。而一般人對自己之身分證字號
      通常均能熟記，即使一時遺忘或未刻意熟記，亦能經由查
      閱自己之身分證件而喚起記憶，與選用自己之生日作為密
      碼者並無二致，是其亦無將此等熟悉易查之密碼抄錄在存
      摺或提款卡上之必要。被告辯稱其有將密碼抄寫在存摺上
      之習慣云云，有違常理，不能遽信。
    (四)綜據上述，被告既為前揭黃俊生帳戶之使用人，其使用之
      帳號密碼又為自己之身分證統一編號，外人不易得知，被
      告又於黃俊生過世後，負責處理其遺物，被告復無法合理
      交代其處理黃俊生帳戶存摺及提款卡之結果。而此類擄鴿
      勒贖或詐欺取財集團，為確保犯罪所得，以免贓款無端遭
      到凍結，亦無使用拾獲或竊得之帳戶或提款卡作為匯款工
      具之可能，由此足認，被告應即為提供上開帳戶之人無誤
      ，其空言否認犯罪，洵難採信。本件事證至此已臻明確，
      被告犯行堪以認定。
二、核被告甲○○所為，係犯刑法第30條第1 項、第346 條第1
    項之幫助恐嚇取財罪。本件擄鴿勒贖集團成員雖分別以10個
    行為，向10名被害人恐嚇取財，而造成10人之損害，惟被告
    既僅有一個幫助行為，故仍應認係想像競合，而從一重處斷
    。又因被告僅係以幫助之意思及幫助之地位犯罪，未從事犯
    罪構成要件行為，惡性及犯罪所得均較正犯為輕，故依刑法
    第30條第2 項之規定減輕其刑。爰審酌被告之智識程度僅為
    國小畢業，智識程度不高，曾有賭博、違反動產擔保交易法
    等犯罪前科，素行非端，本件犯罪之動機、手段，被害人所
    受損害，正犯所得利益不多，被告於本件犯罪中之地位僅為
    幫助犯，惟事後仍否認犯行，並無悔意等一切情狀，量處如
    主文所示之刑，並諭知易科罰金之折算標準，以資懲儆。
據上論斷，應依刑事訴訟法第299 條第1 項前段，刑法第30條、
第346 條第1 項、第55條前段、第41條第1 項前段，刑法施行法
第1 之1 條，逕以簡易判決處以如主文所示之刑。
中    華    民    國    98    年    5     月    27    日
                  刑事第四庭    審判長法  官  莊鎮遠
                                      法  官  蔡嘉裕
                                      法  官  王以齊
以上正本證明與原本無異。
如不服本判決應於收受判決後10日內向本院提出上訴書狀，並
應敘述具體理由；其未敘述上訴理由者，應於上訴期間屆滿後
20日內向本院補提理由書（均須按他造當事人之人數附繕本）
「切勿逕送上級法院」。
中    華    民    國    98    年    5     月    27    日
                                書記官  蔡進吉
附表：
┌─┬──────────────────────┐
│編│被害人匯款時間、地點及金額                  │
│號│                                            │
├─┼──────────────────────┤
│一│姚斌於97年8 月26日下午1 時40分許，由臺南縣│
│  │佳里鄉佳里農會匯入新臺幣（下同）2050元。    │
├─┼──────────────────────┤
│二│丙○○於97年8 月26日下午1 時05分許，由高雄市│
│  │左營區之中華郵政公司左營郵局匯入4000元。    │
├─┼──────────────────────┤
│三│庚○○於97年8 月26日下午1 時40分許，由高雄縣│
│  │阿蓮鄉之阿蓮郵局匯入4000元。                │
├─┼──────────────────────┤
│四│子○○於97年8 月26日下午1 時05分，由臺南市安│
│  │南區之土城郵局匯入4000元。                  │
├─┼──────────────────────┤
│五│乙○○於97年8 月26日下午2 時35分，由臺南市安│
│  │南區之海佃郵局匯入4000元。                  │
├─┼──────────────────────┤
│六│辛○於97年8 月26日下午2 時2 分，由臺南市安南│
│  │區土城郵局匯入2000元。                      │
├─┼──────────────────────┤
│七│壬○○於97年8 月27日下午2 時43分，由高雄縣鳥│
│  │松鄉之鳥松郵局匯入4000元。                  │
├─┼──────────────────────┤
│八│丁○○於97年8 月26日下午2 時22分，由高雄縣旗│
│  │山鎮之圓潭郵局匯入2000元。                  │
├─┼──────────────────────┤
│九│癸○○於97年8 月27日下午2 時50分許，由高雄縣│
│  │美濃鎮之中壇郵局匯入2000元。                │
├─┼──────────────────────┤
│十│己○○於97年8 月27日下午2 時17分，由高雄縣鳥│
│  │松鄉之仁美郵局匯入2000元                    │
└─┴──────────────────────┘
附錄本判決論罪科刑法條：
刑法第346條
意圖為自己或第三人不法之所有，以恐嚇使人將本人或第三人之
物交付者，處6 月以上5 年以下有期徒刑，得併科1 千元以下罰
金。
以前項方法得財產上不法之利益，或使第三人得之者，亦同。
前二項之未遂犯罰之。


司法院資訊處製作；財團法人民間司法改革基金會備份。
